【裁判字號】    93,重訴,118
【裁判日期】    951222
【裁判案由】    損害賠償
【裁判全文】
臺灣士林地方法院民事判決             93年度重訴字第118號
原      告  林子坤即甲○○
            丁○○
上二人共同
訴訟代理人  徐鈴茱律師
被      告  丙○○
被      告  昇德交通股份有限公司
法定代理人  戊○○
上二人共同
訴訟代理人  洪耀臨律師
複代理人    鄭敏郎律師
被      告  乙○○
上列當事人間請求損害賠償事件，本院於民國95年12月5 日言詞
辯論終結，判決如下：
    主      文
原告之訴及假執行之聲請均駁回。
訴訟費用由原告負擔。
    事實及理由
一、本件被告丙○○、昇德交通股份有限公司（以下稱昇德公司
    ）均未於最後言詞辯論期日到場，核無民事訴訟法第386 條
    各款所列情形，爰依原告之聲請，由其一造辯論而為判決。
二、原告起訴主張：原告林子坤（原名甲○○）、謝月碧為林亨
    利之父母，林亨利原為私立文化大學（以下稱文化大學）印
    刷傳播系3 年級學生，其於民國92年11月7 日上午，騎乘車
    牌號碼BNT-385 號重型機車（以下稱甲機車），自淡水家中
    出發欲前往文化大學上課，於同日上午7 時30分許，行經台
    北市○○○路217 號、台北市立中正高中前之8 線道路，而
    行駛於最右側之慢車道時，因被告乙○○騎乘車牌號碼EBE-
    249 號輕型機車（以下稱乙機車），疏未注意保持行車之安
    全距離，且超速行駛，又因行駛於左側、由被告丙○○所駕
    駛之車牌號碼XT-540號營業半拖車（以下稱系爭拖車），有
    裝載鋼條超重裝載達37.96 噸、未懸掛危險標誌，並未懸掛
    危險標誌及裝行車紀錄器紀錄紙張而超速行駛之情形，丙○○復疏於注意車前狀況及兩車併行之間隔，隨時採取必要之
    安全措施，致乙機車及林亨利頭部，均遭系爭拖車輾壓，林
    亨利因此當場腦漿溢出死亡。而系爭拖車核重達35噸，其上
    述裝載超重及裝置欠缺，已違反道路交通安全規則第39條第
    1 項第24款、第79條第1 項第1 款、第2 款、第89條、第94
    條第3 項規定，依法不得行駛，而丙○○竟無視道路交通安
    全規則之規定，悍然行駛於一般道路，已顯有過失，且本件
    未見行車紀錄器紙張，必是丙○○於案發後，因擔心自己超
    速行為已紀錄於行車紀錄器紙張，而私自取下。林亨利既因
    丙○○與乙○○均疏於注意車前狀況及兩車併行之間隔，隨
    時採取必要之安全措施之過失肇事而死亡，昇德公司為丙○○之僱用人，依據民法第184 條第1 項前段、第192 條及第
    194 條、第188 條第1 項前段、第191 條之2 、第185 條第
    項1 項規定，應對原告負連帶損害賠償責任，被告如抗辯無
    過失，依法應自負舉證之責。而林子坤因辦理林亨利殯葬事
    宜，各支出火葬環保棺等費用予蓮池殯儀有限公司，計新台
    幣（以下同）209,863 元，支付納骨堂骨骸櫃使用費77,000
    元、骨罐費用20萬元予奕誠生命禮儀有限公司，另支出西裝
    即壽衣費用12,000元、支付誦經費用5 萬元，合計支出548,
    863 元之喪葬費用。再林子坤為42年2 月1 日生，丁○○為
    45年8 月8 日生，本件事故發生時，林子坤為50足歲，丁○○為47足歲，分別依台灣地區簡易生命表之計算，各自尚有
    25年、33年之餘命可受扶養，經查91年度台北縣平均每戶家
    庭生活支出表查核結果，每戶平均消費支出為每年721,828
    元，除以每戶平均人口3.68人，核算國民平均每人每年消費
    支出為196, 148元，應以之作為計算原告每年各自可請求扶
    養費之基準，原告分別依霍夫曼方式計算扣除中間利息，並
    按扶養義務人之人數平均分擔後，林子坤得請求之扶養費為
    809,095 元，丁○○得請求之扶養費971,226 元。另林亨利
    於事發之時，為文化大學在學學生，正值青春年華，有大好
    前程，原告望子成龍，對伊將來之成就，期望甚大，詎林亨
    利因本件事故遽然死亡，且死狀極慘，頭部遭輾碎，血肉模
    糊，不能辨別面目，原告親眼目睹此狀，深受打擊，又白髮
    人送黑髮人，此乃人生最大之悲痛，受有精神上極大之痛苦
    ，無法用筆墨形容，被告應連帶給付原告各300 萬元之精神
    慰撫金。被告自案發後，對於原告不聞不問，從未說過一句
    對不起或是任何安慰言語，甚至於檢警偵訊時，仍飾詞狡辯
    ，推卸責任，毫無悔恨之意，更增原告哀痛。是以，被告應
    連帶給付林子坤4,347,958 元及給付丁○○3,971,226 元。
    台灣士林地方法院檢察署檢察官就丙○○部分雖兩次為不起
    訴處分，但對於原告在偵查程序質疑事項諸多未查，即率爾
    處分，且均經發回續查，自不足據為本件判斷之參考，應由
    本院本於職權判斷云云，並聲明求為判決：(一)被告應連帶給
    付林子坤4,347,958 元，及自起訴狀送達翌日起至清償日止
    ，按年息百分之五計算之利息。(二)被告應連帶給付丁○○3,
    971,226 元，及自起訴狀送達翌日起至清償日止，按年息百
    分之5 計算之利息。(三)林子坤、丁○○均願供擔保，請准宣
    告假執行。
三、被告乙○○則以：伊於當日上午7 時30分騎乘乙機車欲前往
    上班途中，當時路上車輛眾多，行至肇事地點時，該處有三
    車道及慢車道，伊騎在最外側之慢車道，並未變換車道，正
    後方突然遭巨大力量撞擊，致伊人車倒地，那時只注意前面
    的視線，沒有注意大貨車在哪裡，也沒有聽到大貨車的聲音
    ，亦不清楚甲機車的位置是否在前，但伊並未撞倒前面的車
    子，乙機車受損情形為後方凹損，故伊在本件車禍並非加損
    害於他人者而亦屬受害者，只是較為幸運，所乘機車突然後
    部受到撞擊倒地後，身體翻滾至道路另一側，無再被其他車
    輛所撞擊，否則後果可能與林亨利同樣不幸。原告控訴被告
    當時「超速行駛」，然車禍事故發生當時時間為正當上班交
    通繁忙時段，又位於交通擁擠之文林北路紅綠燈路口，當時
    前方紅燈亮起，伊已減速準備停車，後方突受撞擊而倒地，
    以當時現場狀況，不可能有「超速行駛」情形發生，且事發
    地點離工作處僅有10分鐘車程，亦無需高速行駛，原告此項
    訴求實乃對伊不實之指控。至伊於偵查中所陳：「（問：從
    你的機車跟死者的機車的刮地痕來看，妳的機車倒地後，是
    從死者機車的後面划到他的前面，有何意見？）沒有意見。
    」，係因車禍事故發生時，突然受到撞擊倒地，根本不知道
    現場周邊狀況，故無從詳細說明答覆，所以只得答覆「沒有
    意見」，並非伊承認檢察官之詢問。因本件事故之發生，伊
    非加損害於他人者，故原告所提出之各項請求，為無理由，
    伊無須負擔此一賠償責任等語置辯，並聲明求為判決：駁回
    原告之訴及假執行之聲請。
四、被告丙○○、昇德公司則以：林亨利於91年11月7 日上午7
    時30分許騎乘甲機車，因與乙○○所騎乘之乙機車互相碰撞
    致兩車倒地，遭不知情之丙○○所駕駛系爭拖車碾斃。上開
    車禍事故，經台北市車輛行車事故鑑定委員會鑑定結果，認
    肇事原因在於乙○○、林亨利所騎乘之甲、乙機車均涉嫌未
    保持行車安全間隔而發生，丙○○僅涉有一般行政違規。揆
    諸前揭台北市車輛行車事故鑑定委員會鑑定見書記載：「..
    . 參照證人楊君（指楊祐銨）證詞及警方事故現場圖，陳君
    （指丙○○）之半聯結車（應為半拖車之誤）右後輪壓過林
    君處位於第三車道且留有輪胎拖痕與車道線接近平行狀態，
    顯示陳君所駕駛之半聯結車於肇事當時行駛於第三車道並無
    變換車道情形，後由高、林二君所騎機車先擦撞倒地後，高
    君機車後車尾及林君頭部侵入第三車道再遭聯結車碾壓。高
    、林二君所分騎兩機車刮地痕跡近乎平行，顯示兩車係於行
    進時彼此擦撞，至兩車擦撞前關係位置因跡證不足無法確定
    ，是以研判，高、林二君均涉嫌未保持行車安全間隔為肇事
    原因。」等內容觀之，該鑑定意見雖指丙○○有超載及未裝
    行車紀錄器紀錄紙張，惟此等一般行政違規，與林亨利死亡
    結果之間，並不具有相當因果關係，丙○○及昇德公司依法
    均不負侵權行為損害賠償責任。而臺灣士林地方法院檢察署
    檢察官就此事故責任偵查結果，亦已迭以92年度偵字第1062
    9 號、94年度偵續字第44號、94年度偵續一字第39號對丙○○為不起訴處分，足認本件事故係因林亨利與乙○○所駕兩
    車擦撞，在丙○○所駕駛之系爭聯結車右後輪發生，非丙○○所能注意，故不能令丙○○及昇德公司負責，有無裝置行
    車紀錄器，與事故之發生無關，而系爭拖車裝載雖略微超重
    ，但丙○○當時所能採取的行為僅有煞車一途，以系爭聯結
    車車重及人體所能承受之重量，系爭拖車是否超重，實不影
    響於此結果之發生等語置辯，並聲明求為判決：(一)駁回原告
    之賠償請求及其假執行之聲請。(二)如受不利判決，請准供擔
    保後宣告免為假執行
五、經查：
  (一)如下事實為兩造所不爭執：
  1.林亨利為71年2 月6 日生，係林子坤、丁○○之子，於92年
    11月7 日事發時，為文化大學印刷傳播系3 年級學生，而林
    子坤為42年2 月1 日生，丁○○為45年8 月8 日生。
  2.林亨利於92年11月7 日上午7 時30分許，騎乘甲機車行至台
    北市○○○路217 號、台北市立中正高中前時，與乙○○騎
    乘之乙機車發生撞擊，林亨利因此倒地，而遭受雇於昇德公
    司擔任司機之丙○○所駕駛系爭拖車後車輪碾壓，林亨利因
    此當場腦漿溢出死亡。
  3.系爭事故發生時，丙○○所駕駛系爭拖車，經地磅總重為37
    .96 噸，核重為35噸，裝載超重為2.96噸，且未依規定懸掛
    危險標誌及裝妥行車紀錄器紀錄紙張等情，均屬違規情事。
  4.本件事故致林亨利於死案件，經臺灣士林地方法院檢察署檢
    察官偵查，就乙○○部分，向本院聲請簡易判決處刑後，由
    本院刑事庭改依通常程序審理中，另關於丙○○部分，則迭
    經同署檢察官先後以92年度偵第10629 號、94年度偵續字第
    44號、94年度偵續一字第39號為不起訴處分，嗣均經原告聲
    請再議後，由臺灣高等法院檢察署檢察長命令發回續查，現
    以臺灣士林地方法院檢察署95年度偵續二字第8 號偵查中。
  (二)上開事實，且有林亨利學生證（本院卷一第80頁）、駕駛執
    照及行車執照（本院卷二第43頁）、台灣士林地方法院檢察
    署相驗屍體證明書（同上卷第44頁）、戶籍謄本（本院卷一
    第24頁以下）、不起訴處分書（同上卷第102 頁以下、本院
    卷二第62頁以下、第147 頁以下）、臺北市政府警察局交通
    警察大隊交通事故證明書（本院卷二第42頁）、甲機車車損
    照片（本院卷三第5 頁以下）、事故現場照片（本院卷三第
    19-1頁以下、第49頁以下）等，在卷可稽，並經本院調取臺
    灣士林地方法院檢察署92年度偵第10629 號（以下稱10629
    號偵案）、94年度偵續字第44號（以下稱44號偵案）、94年
    度偵續一字第39號（以下稱39號偵案）、95年度偵續二字第
    8 號卷宗，及本院93年度交易字第237 號卷宗查核屬實，均
    堪認為真實。
六、茲原告主張本件事故之發生，高義航及丙○○均有過失，而
    援引民法第184 條第1 項前段、第192 條、第194 條、第18
    8 條第1 項前段、第191 條之2 、第185 條第項1 項規定為
    請求權基礎，各訴請被告給付如訴之聲明，被告則以前開情
    詞置辯。本院判斷如下：
  (一)按「因故意或過失，不法侵害他人之權利者，負損害賠償責
    任。」；「數人共同不法侵害他人之權利者，連帶負損害賠
    償責任﹔不能知其中孰為加害人者，亦同。」；「汽車、機
    車或其他非依軌道行駛之動力車輛，在使用中加損害於他人
    者，駕駛人應賠償因此所生之損害。但於防止損害之發生，
    已盡相當之注意者，不在此限。」；「受僱人因執行職務，
    不法侵害他人之權利者，由僱用人與行為人連帶負損害賠償
    責任。」；「不法侵害他人致死者，對於支出醫療及增加生
    活上需要之費用或殯葬費之人，亦應負損害賠償責任。被害
    人對於第三人負有法定扶養義務者，加害人對於該第三人亦
    應負損害賠償責任。」，民法第184 條第1項 前段、第185
    條第1 項、第191 條之2 、第188 條第1 項前段及第194 條
    第1 項、第2 項雖各定有明文，然行為人因故意、過失不法
    侵害他人生命致死者，固對為被害人支出醫療、殯葬費用之
    人及對被害人有扶養請求權之人負損害賠償責任，但其本於
    民法第184 條、第185 條規定主張者，對於行為人之行為有
    故意、過失並構成不法侵害與因果關係等項，悉負主張與舉
    證之責任。至本於同法第191 條之2 規定請求者，則因法定
    為舉證責任轉換，雖應由行為人舉證證明其就事故發生，已
    盡相當注意予以防止而仍然發生者，方得免責。惟若事故之
    發生，依其客觀情狀，本為當事人所為無從防免時，依據舉
    輕以明重之原則，應認亦不構成民法第191 條之2 規定之侵
    權行為，而可免其賠償責任，否則即有失輕重。而民法第18
    8 條第1 項僱用人損害賠償責任之構成，亦必以受僱人執行
    職務行為，有故意、過失不法侵害他人之權利為要件，始堪
    認之。
  (二)依據事發後，由臺北市政府警察局交通警察大隊員警洪一生
    現場測量所繪製交通事故現場圖、事故調查報告表、補充資
    料（本院卷三第34頁以下）、現場路寬測量圖（10629 號偵
    案卷第151 頁）及當場拍攝照片（同上卷第49頁以下），與
    原告自行提供之事發現場照片（同上卷第19-1頁以下），顯
    示本件事故現場行向車道，計有三快車道及一慢車道即路肩
    ，外側第三車道寬度為3.03公尺，慢車道寬度為4.7 公尺，
    事故時為上午，天氣晴，路面乾燥、無缺陷、無障礙物，視
    距良好，速限則為60公里，而甲、乙機車因事發倒地，所產
    生之刮地痕有三，倒地後相對位置為乙機車在前，甲機車在
    後，而甲、乙機車倒地後，均向左前方滑動，其中甲機車向
    左側倒地，乙機車則向右側倒地，乙機車倒地後滑入第三車
    道，其車輛後端遭系爭拖車碾壓而碎裂，且車牌掉落在第三
    快車道與慢車道之分道線（以下稱系爭分道線，同上卷第15
    1 頁現場圖）邊緣，林亨利則向左倒臥，頭部遭系爭聯結車
    右後車輪碾壓而破裂，其上半身位在第三車道，下半身則處
    在路肩範圍內。系爭拖車剎停後位置，其右前車側距離系爭
    分道線為90公分，右後車側距離系爭分道線為40公分，該車
    空車總長為16.7公尺，後車尾露出搭載鐵條長度為0.74公尺
    ，總車長為17.44 公尺，右前拖板處突出鐵絲長度為13.5公
    分，空車寬為2.5 公尺，總車寬為2.5135公尺，車後方未懸
    掛危險標誌、未裝置行車紀錄器紙張，經地磅總重為37.96
    噸，核重為35噸，裝載超重為2.96噸。再據在事故現場實際
    測繪之臺北市政府警察局北投分局員警洪一生於偵查中證稱
    ，從痕跡之連續性以觀，其二為甲機車造成，其一為乙機車
    造成，其中最接近系爭分道線者，為乙機車所造成者，兩車
    倒地刮地痕起點相距約有1.9 公尺等語（同上卷第158 頁、
    第103 頁），另據臺北市政府警察局鑑識中心鑑識人員周俊
    銘亦證稱：最靠近車道那一條是乙○○機車所造成等語（同
    上卷第174 頁）。而觀之上開現場圖實際測量結果，乙機車
    倒地刮地痕起點位置距離車道分隔線為60公分，甲機車倒地
    所造成之二條刮地痕，則各距離車道分隔線70公分與80公分
    。另甲、乙機車事故後呈現車身刮損狀況，依據同上照片顯
    示，甲機車部分，除前車頭有一擦痕及一處油漬外，僅有倒
    地所生之刮痕，乙機車除後端因經碾壓無法辨識外，亦無其
    他撞擊痕跡等情，復為洪一生在偵查中證述無誤（同上卷第
    157 頁），應可信為真實，此為事故發生後，現場及肇事機
    車所呈現之客觀情狀。
  (三)原告雖主張乙○○有疏未注意保持行車間距及超速，且為注
    意車前狀況，而做好安全措施之過失以致肇事云云。然：
  1.本件事故之發生，依據乙○○在事發後警訊時供陳：騎乘至
    肇事處時，有一撞擊力從我車後方撞擊而來，我整部車倒地
    ，起來時見甲機車倒地在我車後方，我車未與系爭聯結車碰
    撞等語（10629 號偵案卷第34頁），另稱：「（被撞當時你
    是否能確定是何車撞你？）我確定是機車從後方撞擊」等語
    （同上卷第14頁）。而洪一生在偵查中證述並稱：甲機車前
    車頭有擦撞痕，乙機車的前面、左側、右側與甲機車比對撞
    痕高度都沒有撞擊痕，所以不是兩車平行的擦撞造成，若是
    平行擦撞，倒地的刮痕應該很接近，且兩車相同高度的地方
    會有平行的擦撞痕，但本案都沒有這些情形，甲、乙機車左
    右都沒有新的擦撞痕，所以不可能是兩車併行等語（同上卷
    第102 頁以下、第157 頁），由此已顯示甲、乙機車於事故
    發生時，應非處於併行之相對位置，而係前後同向行駛，此
    亦為臺北市車輛行車事故鑑定覆議委員會覆議意見及國立交
    通大學行車事務鑑定意見所採（同上卷第120 頁以下、39號
    偵案卷第35頁以下）。
  2.本此，核之上述甲、乙機車倒地刮地痕與車損照片而論，兩
    車倒地刮地痕起點以乙機車為先，倒地位置仍為乙機車在前
    ，即乙機車倒地刮地痕長於甲機車，又兩車中，僅甲機車前
    車頭部分，有擦撞痕跡，至甲機車後端則完好無撞擊痕跡（
    本院卷三第25頁以下），且系爭聯結車亦查無與甲、乙機車
    擦撞之痕跡，乃客觀上乙機車應係受外力即甲機車撞擊而先
    行倒地者，蓋甲、乙兩車是發生均在行駛中，依據證人楊祐
    銨在偵查中證述稱：事發時前面是紅燈，伊所在車道前面車
    已停滿，我也是在靜止狀態等語（10629 號偵案卷第128 頁
    ），可認當時臺北市○○路北往南行向路口號誌為紅燈，乙○○既已近號誌，且事發時間為上午上班車流量龐大時段，
    當非在高速或正加速行駛狀態，其因突受撞擊而受力加速，
    且因無預期反應加以控制或煞車，故而先於甲機車倒地，乙
    機車快速滑動，並因此產生較長的刮地痕，至甲機車則因行
    駛在後，駕駛之林亨利雖仍因不能及時反應而發生撞擊、倒
    地，但因親見危險之發生，而仍能試圖剎停及因撞擊之反作
    用力，使其速度減緩，並遲於乙機車倒地及產生較短之刮地
    痕，是本件事故應係起始於甲機車撞擊乙機車後雙方均倒地
    而發生，而按「汽車在同一車道行駛時，除擬超越前車外，
    後車與前車之間應保持隨時可以煞停之距離。」，道路交通
    安全規則第94條第1 項定有明文，即前後車行車間距之規範
    ，係在規範後車，應隨時與前車保持可以煞停之間距，自不
    得課予前車駕駛人此項義務。乙○○既為行駛在前之車輛，
    即林亨利為自後追撞之主動造，而乙○○為在前行駛之被動
    一方，乙○○本無從防免自後方追撞，亦無未保持行車安全
    距離之問題，是就此事故之發生，應無過失侵權行為可言。
    原告引據臺北市車輛行車事故委員會鑑定意見書（同上卷第
    106 頁以下）所採之見解，主張乙○○有未保持行車安全間
    隔之過失，但該項鑑定意見所憑事實，乃擷取甲、乙機車兩
    車倒地刮地痕為平行一節，認為兩車應係併行擦撞而判斷，
    要與前揭本院認定之事實與鑑定覆議意見不合，自非可採，
    原告憑此為其論據，亦有未合。
  3.又以上開乙○○、丙○○及楊祐銨分別證述及供陳之當時車
    流與紅燈號誌管制狀況等內容，比對同上事故調查報告表記
    載，事發現場車速限制為60公里，而乙○○於警訊時稱：當
    時行車速度為時速30公里至40公里等語（10629 號偵案卷第
    14-1頁、第34頁）相互參照，應認乙○○所陳為可採取，即
    其當時並無超速之事實，原告指摘乙○○有疏未注意保持行
    車間距及超速，且未注意車前狀況，及採取必要安全措施之
    過失云云，均不能認為有據。
  (四)原告主張丙○○就此事故之發生，有裝載超重、未懸掛危險
    標誌及裝妥行車紀錄器紀錄紙張，且超速行駛之情形，又疏
    於注意車前狀況及兩車併行之間隔，隨時採取必要之安全措
    施以致肇事之過失云云。惟：
  1.查甲、乙機車倒地起始位置均在路肩範圍內，甲機車倒地所
    生二條刮痕起點，距離系爭分道線分別為70公分與80公分，
    甲機車倒地刮痕則距離60公分，至系爭拖車之右前車側，距
    離系爭分道線為90公分，右後車側距離系爭分道線為40公分
    ，即事發前系爭拖車與甲、乙機車行駛位置在不同車道範圍
    內，堪以認定，即無擦撞甲、乙機車之可能，此參照乙○○
    於刑案警訊時稱：我未與系爭拖車碰撞等語（10629 號偵案
    卷第34頁），益足肯認。而系爭拖車拖板右前側雖突出有鐵
    絲一根，但該鐵絲突出長度僅為13.5公分，亦經員警現場測
    量紀錄無誤，從上開事故前三方行車位置、車道以觀，亦無
    因該突出鐵絲勾扯乙○○或林亨利致肇事之可能，即無礙於
    此之認定，至乙機車後部之所以損壞嚴重難辨，係因倒地後
    遭系爭拖車碾壓之故，非倒地前受創，是亦無從據為有利於
    原告判斷之憑據。原告主張據乙○○稱係因遭巨大撞擊力撞
    及肇事，顯為乙機車遭系爭拖車撞擊後追撞甲機車云云，要
    非的論。
  2.系爭拖車於事故前，即行駛在第三車道，並未變換車道，當
    時該行向前方號誌為紅燈，伊行駛在中間及第二車道，前方
    車輛已經停滿，伊亦已停止，伊剛好看到兩輛機車倒在拖板
    車的右後輪前方，一輛倒一邊，一下子就被拖板車右輪碾過
    去等情，為楊祐銨在偵查中所證明目擊之事實（10629 號偵
    案卷第128 頁），而在該等號誌管制及車流之客觀情狀下，
    系爭拖車為能在紅燈燈號管制下及時停車，其車速應不致過
    快，丙○○於警訊中供稱：斯時時速僅為20公里至30公里等
    語，應可採信，即其在當時系爭拖車應無超速可言。另據乙○○於刑案警訊中供陳：當時我騎在前方，死者（指林亨利
    ）的車子在我後方，曳引車（指系爭拖車）在我左方等語（
    同上卷第14-1頁），該等相對位置亦與楊祐銨證述相符，乃
    甲、乙機車位置在系爭拖車右後側，於兩部機車撞擊倒地後
    ，位置已瀕臨系爭拖車右後車輪，且林亨利身高約為180 公
    分至18 3公分之間，事故後上半身侵入第三車道之長度約為
    70公分至80公分，則另據其兄林亨杰在偵查中證述屬實（同
    上卷第143 頁），由此客觀情狀，可知林亨利係因騎乘甲機
    車與乙○○所駕駛乙機車擦撞後突然向左倒地，上半身侵入
    系爭拖車行駛之第三車道，以致頭部遭系爭拖車碾過而死亡
    ，因其原騎乘位置在系爭拖車右後側，丙○○駕駛空車寬為
    2.5 公尺之系爭拖車，以最近距離系爭車道線40公分之距離
    ，在3.03公尺寬之第三車道順向行駛，即按最接近系爭分道
    線之乙機車倒地刮地痕起始位置計算，距離已達1 公尺，並
    無未注意保持安全間距之情形，乃因事發突然，林亨利身體
    突然侵入第三車道，為丙○○所無從防免，即無過失之可言
    ，而此亦為上開臺北市車輛行車事故鑑定覆議委員會覆議意
    見所採，復經台灣士林地方法院檢察署檢察官送由國立交通
    大學鑑定，其鑑定意見（39號偵案卷第35頁以下），同認丙○○駕駛系爭拖車確無過失之肇事因素存在，益堪認定，即
    不能推認丙○○就此事故及損害結果之發生，應負過失侵權
    行為責任。
  3.丙○○所駕駛之系爭拖車，於事故時雖有未裝妥行車紀錄器
    用紙、未懸掛危險標誌即三角紅旗與裝載超重等違反道路交
    通安全規則之情事，但丙○○當時行車無超速情事，要如前
    述，而系爭拖車當時裝載者雖為鋼筋，但其後端突出0.74公
    尺，未逾車輛全長百分之30，事發時甲、乙機車又係行駛在
    系爭拖車右邊車側，事故之發生與系爭拖車裝載貨物之突出
    與否無關，丙○○未按規定懸掛三角紅旗，尚非系爭事故發
    生之原因。另系爭拖車之裝載，經地磅總重為37.96 噸，核
    重為35噸，雖有裝載超重為2.96噸之事實，但從其原核重即
    達35噸之車重而論，原屬人體所難以承受之重量，本件事故
    出於突然，且林亨利倒地位置瀕臨系爭拖車右後輪，非丙○○即時採取煞停措施可以避免，乃系爭拖車裝載超逾核定之
    車重部分，不能認係構成與事故及損害結果發生有相當因果
    關係之原因力，即與同上行車紀錄器用紙未裝妥、未懸掛危
    險標誌等項，同屬行政管理規範之違反，不能推認丙○○就
    該事故之發生為有過失，即無從令負侵權行為損害賠償責任
    。
  (五)原告主張昇德公司為丙○○之僱用人，應與丙○○對原告負
    連帶給付損害賠償之責任云云，但昇德公司之受僱人丙○○
    對此事故、損害結果之發生無過失，而對原告不負損害賠償
    責任，既已認定如前，揆之民法第188 條第1 項規定及首揭
    說明，昇德公司對原告亦不負僱用人之連帶損害責任。
七、從而，原告主張乙○○、丙○○均有過失，而不法侵害林亨
    利致死，原告依據民法第184 條第1 項前段、第192 條、第
    194 條、第188 條第1 項前段、第191 條之2 、第185 條第
    項1 項規定，對被告有請求連帶給付侵權行為損害賠償之權
    ，而各請求賠付殯葬費、扶養費、慰撫金等，金額如其訴之
    聲明所示，均為無理由，應予駁回。
八、原告雖陳明願供擔保，聲請宣告假執行，為其訴既經駁回，
    所為假執行之聲請亦失所附麗，應併予駁回。至兩造其餘攻
    擊防禦方法，及原告陳明請求賠償之數額是否有據等情，經
    予審酌後，認均無礙於本件之判斷，爰不一一贅述。
九、據上論結，本件原告之訴為無理由，依民事訴訟法第78條判
    決如主文。
中    華    民    國    95    年    12    月    22    日
                  民事第一庭  法  官  蕭錫証
以上正本證明與原本無異。
如對本判決上訴須於判決送達後20日內向本院提出上訴狀。
中    華    民    國    96    年     1    月    3     日
                              書記官  林令令


司法院資訊處製作；財團法人民間司法改革基金會備份。
